【裁判字號】    92,交抗,372
【裁判日期】    920417
【裁判案由】    違反道路交通管理處罰條例
【裁判全文】
臺灣高等法院交通事件裁定                        九十二年度交抗字第三七二號
    抗  告  人
    即受處分人  速泰汽車貨運股份有限公司
    代  表  人  陳秀聘
右抗告人因違反交通管理處罰條例案件，不服臺灣板橋地方法院九十一年度交聲字第
一七四二號，中華民國九十二年三月十八日裁定，提起抗告，本院裁定如左：
    主  文
抗告駁回。
    理  由
一、本件原裁定認定，抗告人速泰公司所有ＨＯ─六三三號之營業貨運曳引車並聯結
    車號九Ｓ─二三號之半拖車載運級配原料，於九十一年九月十一日十五時廿四分
    許，行經台北縣板橋市浮州橋時，於過磅後總重四三．七公噸，核重三十五公噸
    ，超過八．七公噸。係以上開事實，經綜核卷附土城地磅單等證據，敘明所憑依
    據，並就抗告人所指砂石專用車應依交通部規定適用「容積法」為丈量云云，均
    不足採信，詳為指駁。因認原處分機關依道路交通管理處罰條例第二十九條之二
    第一項、第三項及違反道路交通管理事件統一裁罰標準及處理細則第四十三條、
    四十四條第一項規定，裁處抗告人一萬九千元罰鍰並記汽車違規紀錄一次，並無
    不當，駁回其異議之聲明。
二、按「汽車裝載貨物超過核定之總重量、總聯結重量者，處汽車所有人罰鍰，並記
    汽車違規紀錄一次，其應歸責於汽車駕駛人時，除依第三項處汽車駕駛人罰鍰及
    依第六十三條第一項第二款記點外，汽車所有人仍應記該汽車違規紀錄一次。」
    「有前二項規定之情形者，應責令改正或當場禁止通行，並處新臺幣一萬元罰鍰
    ，超載十公噸以下者，以總超載部分，每一公噸加罰新臺幣一千元；超載逾十公
    噸至二十公噸以下者，以總超載部分，每一公噸加罰新臺幣二千元；超載逾二十
    公噸至三十公噸以下者，以總超載部分，每一公噸加罰新臺幣三千元；超載逾三
    十公噸者，以總超載部分，每一公噸加罰新臺幣五千元。未滿一公噸以一公噸計
    算。」，道路交通管理處罰條例第二十九條之二第一項、第三項分別定有明文。
    交通部為配合砂石標示車制度之實施，對「載運砂石、土方車輛超載取締執行重
    點及取締標準」，固曾於八十八年八月三日以交路八十八字第００六八三九號函
    釋︰為維護合法領取標示牌業者權益，請轉知各警察機關確依該部八十五年五月
    九日函頒「裝載砂石、土方之傾卸式車輛登領砂石車標示牌及超載取締作業規定
    」中超載認定之規定進行超載取締，即對符合標示規定之砂石車，以丈量方式換
    算，經丈量結果與標示牌所載規格不符者，以固定或活動地磅實際過磅，另為避
    免舉發及裁罰爭議，建請執法員警於違規通知單上註明拖車號牌、丈量之長寬高
    ，或就違規事實拍照存證（如載物超高、標示牌移用或變更車體等）。惟交通部
    函示各警察機關得以丈量方式換算，此純為鼓勵標示而為方便措施，並非謂上開
    法律規定已變更，不採重量罰方式，故實際上如超載過重，仍應適用上開法律予
    以處罰，易言之，並非謂必須丈量超過，始可過磅重量處罰，核先敘明。
三、經查，抗告人所有之砂石專用車超過法定載重量，為抗告人所不爭執，並有土城
    地磅單影本附卷可憑（見原審卷第廿五頁）。抗告人雖以：本件半拖吊車係依交
    通部規定登領砂石標示專用車，警員未依規定程序丈量內框尺寸，且警員回覆之
    舉證照片發現有以不實之照片為偽證，依交通部制定砂石標示車是以容積法測量
    ，只要裝載不超過容許量，則不會有重量之限制等情詞，執以抗告。然查，汽車
    裝載貨物超過核定之總重量、總聯結重量，應予處罰，係法律明文規定。前揭警
    察機關取締違規砂石車注意事項第二點「超載舉證方式」第一項之規定，僅為關
    於警察機關取締超載之作業規定，其意旨在於提供警察機關取締超載時攔查車輛
    及舉證方式之標準，而毋庸令眾多砂石車輛均一一過磅，並非賦予砂石車輛只要
    載運貨物未超過攔板，即得任意載運貨物超過核定總重量之權利。抗告人所有上
    開車輛既經查明有超載事實，即無由援引上開注意事項規定，請求免罰之餘地。
    原審基此，據以裁定，核無不合。抗告人指稱已依規定裝載，並未違規超載，不
    能以過磅方式為裁罰依據，自無可採。其抗告為無理由，應予駁回。
據上論斷，應依道路交通案件處理辦法第二十六條，刑事訴訟法第四百十二條，裁定
如主文。
中      華      民      國    九十二    年      四      月     十七     日
                              臺灣高等法院交通法庭
                                  審判長法  官  溫  耀  源
                                        法  官  邱  同  印
                                        法  官  吳      燦
右正本證明與原本無異。
不得再抗告。
                                        書記官  陳  靜  姿
中      華      民      國    九十二    年      四      月     十七     日


司法院資訊處製作；財團法人民間司法改革基金會備份。
